【裁判字號】    99,再易,43
【裁判日期】    990730
【裁判案由】    損害賠償等
【裁判全文】
臺灣高等法院民事判決                  99年度再易字第43號
再審原告    綠恩生化科技股份有限公司
法定代理人  乙○○
再審被告    甲○○
            丙○○
上列當事人間請求損害賠償等事件，再審原告對於中華民國99年
2月9日本院97年度上字第497號確定判決，提起再審之訴，本院
判決如下：
    主  文
再審之訴駁回。
再審訴訟費用由再審原告負擔。
    事實及理由
壹、程序方面：
    本件再審原告於民國（下同）99年2月23日收受本院97年度
    上字第497號民事判決（下稱原確定判決），有送達證書1份
    附卷可考（見原確定判決卷3第236頁至第237頁），依民事
    訴訟法第500條第1、2項之規定，再審期間自送達時起算，
    即自99年2月23日起算30日，故再審原告於99年3月24日提起
    本件再審之訴（見本院再審卷第1頁之民事再審起訴狀），
    並未逾30日不變期間，合先敘明。
貳、實體方面：
一、本件再審原告主張：
    (一)原確定判決有民事訴訟法第497條就足影響於判決之重要
      證物，漏未斟酌之再審事由：
      1.伊公司以每盒新台幣（下同）800元之價格出貨予前負
        責人劉紹毅所經營之慶餘堂，係因伊公司與慶餘堂合作
        醫療實驗，伊公司方同意自93年3月起至94年8月31日，
        將每盒90顆裝（非本件爭執之每盒100顆裝）綠茶萃取
        錠以800元之價格出賣予慶餘堂，該次價格特殊且低於
        營運成本價，故經伊公司董事會開會通過，有伊公司93
        年第一次臨時董事會會議紀錄（下稱系爭會議紀錄）可
        證，由此可知，伊公司如有以不同價格出售予他人，須
        經董事會開會。然再審被告丙○○（以下與再審被告甲
        ○○合稱再審被告，若單指其中1人，則逕稱其名）將
        100顆裝，每盒以800元之價格出賣予甲○○，卻未經董
        事會開會通過，益徵再審被告有圖利自己或他人之不法
        利益，侵害伊公司權益情事。系爭會議紀錄業由伊公司
        於原確定判決審理時提出，但原確定判決卻漏未審酌此
        一足影響於判決之重要證物，僅以伊公司不爭執以每盒
        800元之價格出售綠茶萃取錠予劉紹毅經營之慶餘堂為
        由，否定伊公司主張丙○○決定以每盒800元出售，意
        在損害伊公司之陳述，有民事訴訟法第497條之再審事
        由。
      2.伊公司原負責人劉紹毅於96年4月13日原確定判決第一
        審審理時證稱：「（問：有無授權決定產品價銷售價格
        ？）答：都是由他處理，都是延續過去的」等語，並於
        98年5月12日原確定判決本院準備程序時證稱：「〈問
        ：被上訴人（即再審原告）產品價格決定程序為何？有
        決定權限之人為何？〉答：前任董事長就已經決定公司
        產品價格，如果要調整價格要提報董事會，在我任內原
        則上都是承續原來所定的價格，丙○○只是負責業務推
        廣及內部行政處理，無權決定價格」、「（在原審所為
        之證詞是否實在？）我在原審是這樣講，但是販售價格
        不屬於財務管理範圍，丙○○是要推廣業務但不是決定
        價格」、「（問：被上訴人有無其他部門不屬於內部行
        政及業務推廣？）答：丙○○不能決定產品販售價格，
        也沒有人事決定權，丙○○是公司副總經理…」等語。
        復觀再審被告於原確定判決第一審審理時，一再抗辯稱
        ：93年3月初，伊公司前董事長兼總經理劉紹毅與再審
        被告曾就藥業市場之經營及公司之產品利潤空間及操作
        方式開會，決議北部及中部請業務員負責鋪貨（即寄賣
        ）於藥局，產品800元提升至1,600元之批發價格予鋪貨
        藥局，南部則由經銷商切貨，以800元之經銷價格出貨
        予經銷商，經銷商亦可以1,600元價格出售，賺取50%之
        利潤。換言之，丙○○就綠茶萃取錠之販售價格並無決
        定權，故始有前揭開會討論價格，然再審被告於上訴後
        ，另又辯稱伊公司前負責人劉紹毅知悉並同意以800元
        價格出售予甲○○，並均抗辯丙○○有決定綠茶萃取錠
        價格之權限。惟若伊公司有授權丙○○決定商品價格，
        丙○○何需於原確定判決原審審理時，抗辯其以1盒800
        元之價格出售予甲○○係與劉紹毅開會討論之結果？原
        確定判決未審酌證人劉紹毅之證言、再審被告所提書狀
        等足以影響判決之重要證物，有重要證據漏未審酌之違
        法。
    (二)原確定判決有民事訴訟法第496條第1項第1款適用法規顯
      有錯誤之再審事由：
      1.再審被告丙○○於96年4月13日原確定判決原審審理時
        證述：「（問：公司綠茶萃取錠出給藥局的價格是多少
        ？）答：1,600元。」、「（問：公司100粒裝一盒成本
        是多少？）答：毛利400多元」等語，益證伊公司所銷
        售之綠茶萃取錠每盒100顆裝之成本近1,200元。再查證
        人洪國森、陸麗華、林華亦證稱一盒賣給藥局1,600
        元，足證伊公司均以統一價格，即100粒裝一盒1,600元
        價格賣給藥局。依常情，伊公司不可能以低於成本之價
        格出貨予他人，且伊公司並未授權丙○○決定商品價格
        ，故丙○○將每盒100顆裝之綠茶萃取錠，以800元出貨
        予甲○○，顯係損害伊公司之利益。
      2.況縱丙○○有權決定商品價格，然其所決定之價格已損
        害伊公司之權益，已逾越其權限，且再審被告均明知伊
        公司以每盒100錠裝定價1,600元出售予各藥局，是渠等
        有侵權行為甚明，然原確定判決卻認丙○○有權決定商
        品價格，故再審被告並無違反民法第544條，亦無侵權
        行為，顯與經驗法則及論理法則有違，自有判決適用法
        規顯有錯誤之違法。
    (三)爰依民事訴訟法第497條、第496條第1項第1款之規定，提
      起本件再審之訴。並再審聲明為：(1)原判決關於駁回再審
      原告第二項請求之裁判均廢棄；(2)第一項廢棄部分，再審
      被告甲○○、丙○○應連帶給付再審原告110萬元，及自
      95年5月23日起，至清償日止，按年息百分之5計算之利息
      。
二、本件未行言詞辯論，無再審被告之聲明及陳述可供記載。
三、經查：
    (一)再審原告主張原確定判決有就系爭會議紀錄、證人劉紹毅
      證詞、再審被告書狀等足影響判決之重要證物漏未斟酌之
      再審事由部分：
      1.按不得上訴於第三審法院之事件，經第二審確定之判決
        ，如就足影響於判決之重要證物，漏未斟酌者，固得依
        民事訴訟法第497條規定提起再審之訴；惟所謂就足以
        影響於判決之重要證物漏未斟酌之情形，係指第二審言
        詞辯論終結前，已經存在並已為聲明之證物，而第二審
        並未認為不必要而仍忽略證據聲明未為調查；或已為調
        查而未就其調查之結果予以判斷，且以該證物足以動搖
        原確定判決之基礎者為限。
      2.本件原確定判決就再審原告請求再審被告連帶賠償110
        萬元之爭點部分：
        (1)先敘明「現代商業活動講求機會與時效，經營者往往
          需把握時機在短時間內作出對公司整體最有利之判斷
          ，為推廣新開發地區之銷售業務以追求公司利益，裁
          量採取降低售價以促銷產品之手段，衡情亦屬經營判
          斷原則之範疇」等語（見原確定判決第11頁－即本院
          卷第31頁）。
        (2)而後審酌證人吳美姿、陸麗華、林華、黃素蓮之證
          詞；以及再審原告提出之公司費用申請單、轉帳傳票
          ，最後決定者為「總經理：丙○○（代）」；並衡諸
          當時再審原告董事長劉紹毅之本職為為醫生，設有診
          所執業，難以實際負責公司業務之經營，其於原審證
          稱：「丙○○擔任公司執行副總經理，當時公司沒有
          總經理，公司財務、業務都授權給丙○○負責等語」
          等客觀情節，因而認丙○○為再審原告實際負責銷售
          業之人，再審原告將公司業務經營實際委由丙○○負
          責，故丙○○在受任處理公司業務經營之範圍內，得
          自行裁量決定處理一定事務之方法，以完成受委任之
          目的。嗣後斟酌證人劉紹毅於原審審理時與於本院準
          備程序時證述內容之差異情形，再參以再審原告不爭
          執其之公司章程並無特別規定有關價格之決定權限。
          因而載明尚難認再審原告另有約定限制丙○○於推廣
          業務時有關銷售產品價格之裁量決定權（見原確定判
          決第11頁至第12頁－本院卷第31頁及反面）。
        (3)嗣後審究甲○○經丙○○延攬，而自93年2月17日至
          同年6月間，受僱於再審原告，擔任業務協理，主要
          工作為負責南部通路業務之拓展之事實，為兩造所不
          爭執，乃認丙○○為開發綠茶萃取錠之南部銷售通路
          ，裁量採取較低之每盒800元售價交由甲○○促銷產
          品，核屬經營判斷原則之範疇，尚難認其處理委任事
          務有過失或有逾越權限之情事，並參以再審原告以每
          盒800元之價格出售綠茶萃取錠予劉紹毅經營之慶餘
          堂之事實，亦為再審原告所不爭執，因而認定再審原
          告以綠茶萃取錠每盒100錠裝之成本已超過800元為由
          ，主張丙○○決定以每盒800元出售意在損害再審原
          告乙節，亦難遽採（見原確定判決第12頁至第13頁－
          即本院卷第31頁反面至第32頁）。
        (4)最後則以再審原告並未舉證證明丙○○明知甲○○實
          以高於800元之價格出售予藥局，或丙○○有分得價
          差利益之情事，自難認丙○○係故意以每盒800元之
          價格售予甲○○個人以共同獲取價差之不法利益，因
          而認定再審原告依民法第544條之規定及侵權行為之
          法律關係，請求丙○○、甲○○連帶賠償110萬元本
          息，尚屬無據，不應准許（見原確定判決第13頁－即
          本院卷第32頁）。
      3.綜上，原確定判決已就兩造提出之書狀、陳述予以審酌
        ，並依據兩造不爭執之事實，再斟酌證人吳美姿、陸麗
        華、林華、黃素蓮之證述；另就證人劉紹毅前後不一
        之證述，分別予以論述後，審認何部分之證述較為可採
        ，因而就此部分為再審原告敗訴之判決，並於事實及理
        由欄六內敘明「本件事證已臻明確，兩造其餘之攻擊防
        禦方法及未經援用之證據，經本院斟酌後，認為均不影
        響本判決之結果，爰不再逐一論駁，附此敘明」（見原
        確定判決第13頁－即本院卷第32頁），顯見原確定判決
        亦認系爭會議紀錄縱經斟酌，亦不足以影響判決之結果
        ，亦法並無不合。是原確定判決已就再審原告主張之系
        爭會議紀錄、證人劉紹毅證詞、再審被告書狀予以斟酌
        ，自無再審原告所指之足以影響判決之重要證物漏未斟
        酌之再審事由。
    (二)再審原告主張原確定判決有民事訴訟法第496條第1項第1
      款適用法規顯有錯誤之再審事由部分：
      1.按民事訴訟法第496條第1項第1款所謂適用法規顯有錯
        誤者，係指確定裁判所適用之法規顯然不合於法律規定
        ，或與司法院現尚有效及大法官會議之解釋，或最高法
        院尚有效之判例顯然違反者，或消極的不適用法規，顯
        然影響判決者而言（大法官會議釋字第177號解釋、最
        高法院57年台上字第1091號、60年台再字第170號判例
        意旨參照）；至原確定判決認定事實、舉證責任之分配
        及證據取捨之當否，為事實審法院職權行使之範圍，非
        適用法規顯有錯誤可比（最高法院95年度台上字第2268
        號裁定意旨參照）。
      2.本件再審原告主張原確定判決認丙○○有權決定商品價
        格，故再審被告並無違反民法第544條，亦無侵權行為
        ，上開認定與經驗法則及論理法則有違，故原確定判決
        有判決適用法規顯有錯誤之違法云云。
      3.有關原確定判決認丙○○為開發綠茶萃取錠之南部銷售
        通路，裁量採取較低之每盒800元售價交由甲○○促銷
        產品，核屬經營判斷原則之範疇，難認其處理委任事務
        有過失或有逾越權限之情事；並參以再審原告以每盒
        800元之價格出售綠茶萃取錠予劉紹毅經營之慶餘堂之
        事實，亦為再審原告所不爭執，因而認定再審原告以綠
        茶萃取錠每盒100錠裝之成本已超過800元為由，主張丙
        ○○決定以每盒800元出售意在損害再審原告乙節，亦
        難遽採；最後則以再審原告並未舉證證明丙○○明知甲
        ○○實以高於800元之價格出售予藥局，或丙○○有分
        得價差利益之情事，自難認丙○○係故意以每盒800元
        之價格售予甲○○個人以共同獲取價差之不法利益，因
        而認定再審原告依民法第544條之規定及侵權行為之法
        律關係，請求丙○○、甲○○連帶賠償110萬元，尚屬
        無據，不應准許（見原確定判決第12頁至第13頁－即本
        院卷第31頁反面至第32頁），於法並無不合等情，已如
        前述；且再審原告此部分之主張，核屬原確定判決認定
        事實與證據取捨之範疇，故自難認原確定判決有再審原
        告主張之適用法規顯有錯誤情事之再審事由。
四、綜上，原確定判決並無足影響判決之重要證物漏未斟酌或適
    用法規顯有錯誤之情形。是再審原告所提起本件再審之訴為
    顯無再審理由，爰不經言詞辯論，以判決駁回之。
五、據上論結，本件再審之訴為顯無理由，依民事訴訟法第502
    條第2項、第78條，判決如主文。
中    華    民    國    99    年    7     月    30    日
                    民事第十六庭
                        審判長法  官  王聖惠
                              法  官  呂淑玲
                              法  官  邱瑞祥
正本係照原本作成。
不得上訴。
中    華    民    國    99    年    8     月    3     日
                              書記官  明祖星

司法院資訊處製作；財團法人民間司法改革基金會備份。
